臺灣高等法院臺中分院刑事判決　　　　 96年度上易字第760號
上　訴　人
即　被　告　甲○○
上列上訴人因詐欺案件，不服臺灣臺中地方法院96年度易字第40
0號，中華民國96年2月14日第一審判決（起訴案號：臺灣臺中地
方法院檢察署 95年度偵字第18189號），提起上訴，本院判決如
下：
    主  文
上訴駁回。
    事實及理由
一、本案經本院審理結果，認第一審判決認事用法及量刑均無不
    當，應予維持，並引用第一審判決書記載之事實、證據及理
    由（如附件）。
二、上訴人即被告甲○○在本院矢口否認犯罪，辯稱：將身分證
    、健保卡交給吳山水送去台北，要向合作金庫辦理貸款，後
    來綽號「小陳」者打電話稱其可幫忙辦理貸款，叫我將郵局
    存摺、提款卡、密碼交給他，並無幫助詐欺云云。經查：(一)
    證人吳山水固到庭結證：被告想辦貸款，將身分證、健保卡
    、郵局存摺等影本及印章交給我，我再將上開資料交給屏東
    的友人林信佑，因被告之資格不符，所以無法辦理貸款，我
    不知林信佑要向那一家銀行申辦貸款等語（見本院卷第29頁
    ）。惟被告稱僅將身分證、健保卡交付吳山水，與證人吳山
    水所證被告係交付身分證、健保卡、郵局存摺等影本及印章
    ，明顯不符；又被告稱吳山水要送去台北，向合作金庫銀行
    辦理貸款，證人吳山水竟稱送屏東，不知要向那一家銀行申
    辦貸款，更屬相左，足見被告所辯已難採信。況一般向金融
    機構辦理貸款，均係在該貸放行庫開設活期（儲蓄）存款帳
    戶，以備撥款或分期償還等轉帳交易之用，絕無提供其他金
    融機構存摺、提款卡、密碼、印章之必要，被告係成年人，
    且自承於民國91年間向中華商業銀行申辦貸款時，有在該銀
    行開立存款帳戶等語（見本院卷第20頁），則被告對於向銀
    行申辦貸款程序不需提供其他金融機構存摺、提款卡、密碼
    、印章等資料，當無不知之理，其所云為辦理貸款而交付郵
    局存摺、提款卡、密碼、印章予綽號「小陳」者云云，顯違
    常情，核屬臨訟編造，無可採信。(二)刑法上之故意，分為直
    接故意（確定故意）與間接故意（不確定故意），依刑法第
    13條第1項、第2項規定，「行為人對於構成犯罪之事實，明
    知並有意使其發生者」為直接故意；「行為人對於構成犯罪
    之事實，預見其發生而其發生並不違背其本意者」則係間接
    故意。又幫助犯之成立，係以幫助之意思，對於正犯資以助
    力，而未參與實施犯罪構成要件之行為，故行為人主觀上認
    識被幫助者正欲從事犯罪或係正在從事犯罪，而其行為足以
    幫助他人實現犯罪構成要件者，即具有幫助故意。又一般人
    至金融機關開設帳戶使用，係極為方便容易且迅速之事，苟
    有使用金融存款帳戶之正當用途，自以使用其本人或可信賴
    之親友申請之帳戶，最為便利安全，始可避免帳戶名義人反
    悔或心存歹念，利用提款卡、存摺掛失補發及更換印鑑之方
    式，將帳戶內之款項提領一空，使用帳戶者反將蒙受損失，
    故苟非具意圖以他人帳戶從事不法用途，並藉以逃避查緝，
    自無向無相當信任關係之陌生人收取帳戶使用之理。況近來
    新聞媒體，對於不肖之犯罪集團以收取存款帳戶，再持以供
    作犯罪使用，藉此逃避檢警查緝之情事，亦廣為披載，則提
    供帳戶者縱使並不確知所提供之帳戶，係遭他人用以對何位
    被害人詐欺取財，亦無法確知取得帳戶之人係以何種方法於
    何時地為詐欺取財之具體內容，然就該帳戶將供犯罪者實現
    犯罪構成要件行為所使用，當有預見之可能。被告係成年人
    ，大學畢業，曾任貿易公司副理，有日盛國際商業銀行現金
    卡申請書在卷可憑，其雖未參與詐欺取財構成要件之行為，
    惟依其智識程度，對於所提供之帳戶，將遭歹徒作為詐欺取
    財犯行所得財物匯入及提領之工具使用，應有所認識，且可
    預見其發生，其竟將所有台中市○○路郵局帳戶之存摺、印
    章、提款卡及提款卡密碼提供予素不相識且毫無信賴關係之
    綽號「小陳」者，則被告對於該帳戶供歹徒實施詐欺取財構
    成犯罪事實之發生，自不違背其本意，足認被告應有幫助他
    人犯詐欺取財罪之不確定故意。(三)綜上所述，被告幫助詐欺
    取財之事證明確，其在本院所為上開辯詞，意在卸責，不足
    採信。是被告上訴指摘原判決不當，為無理由，應予駁回。
三、據上論斷，應依刑事訴訟法第373條、第368條，判決如主文
    。
本案經檢察官乙○○到庭執行職務。
中　　華　　民　　國　　96　　年　　6 　　月　　20　　日
            刑事第六庭    審判長法　官  李  文  雄
                                法　官  林  靜  芬
                                法　官  張  恩  賜
上開正本證明與原本無異。
不得上訴。
                                書記官  陳　如　慧
中　　華　　民　　國　　96　　年　　6　　 月　　21　　日
